台灣苗栗地方法院刑事判決　　　　　　　　　　　　　　九十年度易字第五六五號
　　公　訴　人　臺灣苗栗地方法院檢察署檢察官
　　被　　　告　乙○○
　　選任辯護人　李克欣
右列被告因妨害自由案件，經檢察官聲請簡易判決處刑（九十年度偵續字第六號），
，本院認不宜以簡易判決處刑，改依通常程序審理，本院判決如左：
    主  文
乙○○無罪。
    理  由
一、公訴意旨略以：被告乙○○於民國八十九年九月十日十一時許，因隔鄰之舅公甲
    ○○於苗栗縣後龍鎮東明里十四鄰下浮尾十八之六號住處附近土地上，欲砌牆而
    牽引建築邊界線，詎乙○○不顧該土地界址尚存爭議，為阻止甲○○施工，竟當
    場扯斷甲○○所牽引之建築邊界線，嗣甲○○欲重行架設前開建築邊界線之際，
    乙○○復上前抓住甲○○之手腕阻擾施工，而妨害甲○○行使其權利，因認被告
    涉犯刑法第三百零四條之妨害人行使權利之強制罪嫌等語。
二、按犯罪事實應依證據認定，無證據不得推定其犯罪事實；又不能證明被告犯罪者
    ，應諭知無罪之判決，刑事訴訟法第一百五十四條、第三百零一條第一項分別定
    有明文。而認定被告有罪之事實，應憑證據，如未能發現相當之證據，或證據不
    足以證明，自不能以推測或擬制之方法，以為裁判之基礎；且「認定事實所憑之
    證據，其為訴訟上之證明，須達於通常一般人均不致有懷疑，而得確信其為事實
    之程度者，始得據為有罪之認定，倘其證明尚未達到此一程度，而有合理之懷疑
    存在時，尚難為有罪之認定基礎；茍積極證據不足以為不利於被告事實之認定，
    即應為有利被告之認定，更不必有何有利之證據。（最高法院三十年上字第八一
    六號、四十年台上字第八六號、七十六年台上字第四九八六號分別著有判例可稽
    ）；次按刑法上之犯罪，需行為人主觀上有犯罪故意，構成要件始該當。
三、公訴人認被告乙○○涉有妨害人行使權利罪嫌，係以：聲請書所載犯罪事實，業
    據告訴人指述綦詳，證人鍾進傑亦庭證述：被告與告訴人確有於右揭時地因建築
    界線問題發生爭吵等語，及證人范揚丁到庭證稱：被告將告訴人所牽引之建築線
    扯掉，告訴人欲至另一頭拉線時，被告抓住告訴人之右手等語，而認被告客觀上
    確有以強暴方式，妨害告訴人行使權利之行為。且被告與告訴人間就原有鄰接土
    地為水利保留地位置之爭執，迭經告訴人、被告分別向苗栗縣竹南地政事務所申
    請鑑測之三次鑑界結果，均非一致，又被告對於該所於八十九年六月十三日作成
    之第三次鑑界結果仍不同意等情，業經告訴人及被告分別陳明在卷，並有苗栗縣
    竹南地政事務所中華民國八十七年十二月九日八七南地所二字第九二九五號函、
    中華民國八十九年六月十三日八九南地所二字第０四三七二號函各乙件及現場照
    片七幀附卷可稽，顯見被告與告訴人間就系爭水利保留地位置在何人土地上之爭
    執未有共識，權利為何人所有亦未確定，被告與告訴人間之該項界址爭執，理應
    循民事途徑救濟，被告逕以強暴方式，扯斷前開建築線阻礙施工，自屬妨害告訴
    人行使權利之行為等語。
四、然訊據被告乙○○固坦承於右揭時、地扯斷告訴人甲○○所牽引之建築邊界線等
    情，惟堅詞否認其主觀上有妨害告訴人行使權利之犯意，辯稱：伊係因為告訴人
    跨越地政事務所鑑測之中心界址及告訴人自己所設之欄杆，而在被告家中牆角下
    架設建築線，因告訴人並無在此拉建築線之權利，伊拔除前開建築線，並無妨害
    告訴人之權利可言等語。經查：
（一）被告乙○○確實前揭時、地，扯斷告訴人甲○○所牽引之建築邊界線等情為其
      所自承，並經告訴人指訴、證人鍾進傑、范揚丁結證屬實，則被告固有以強暴
      手使妨害告訴人所牽引建築邊界線之行為，惟其主觀上是否有妨害人行使權利
      之故意，仍需以證據認定之。
（二）被告與告訴人對於其等分別位於苗栗縣後龍鎮東明里十四鄰下浮尾十八之四號
      、之六號二間住處，接鄰之土地為苗栗農田水利會所屬水利保留地位置一情，
      迭起爭執，前於八十七年七月間至八十九年五月間，即經告訴人、被告及苗栗
      農田水利會分別向苗栗縣竹南地政事務所申請鑑測總計四次鑑界結果，均非一
      致，為其二人所自承，並有苗栗縣竹南地政事務所中華民國八十七年十二月九
      日八七南地所二字第九二九五號函、中華民國八十九年六月十三日八九南地所
      二字第０四三七二號函各乙件在卷可稽。被告並依據鑑測結果重新砌牆，而告
      訴人依此架設鐵欄杆以為彼此所屬土地之標示，此亦有被告提出之照片二幀及
      其上說明附卷可參（附於本院卷二五頁、三六頁），並經本院於九十一年一月
      十一日會同檢察官、被告、告訴人至現場勘驗屬實，告訴人對前述照片亦不否
    認（參見本院卷第七五頁筆錄）。而本案案發地點即在被告重砌磚牆之下角處
      ，此有被告提出之照片及說明三幀附卷可參（附於本院九十年苗簡字第五一三
      號卷第二五頁、本院卷二五頁、三六頁），且為告訴人所自承（參見本院卷七
      十頁筆錄），並有前開期日，本院到場履勘時，告訴人親自表演案發時，其牽
      引建築邊界線位置之照片一幀在卷可參（附於本院卷八三頁編號一、編號二照
      片所示），則被告辯稱：告訴人案發時所牽引建築邊界線位置，已超越其自設
      標示所屬私有地位置之鐵欄杆範圍，尚非無據。而本案最後一次鑑界結果，即
      苗栗農田水利會申請鑑界釘樁，而由竹南地政事務所測量員丙○○、助理邱錦
      鴻到場施測並執行，此業經證人丙○○、邱錦鴻結證屬實（參見本院卷七五頁
      筆錄），被告與告訴人對此事亦均知稔，而本院於前揭時、日會同證人二人至
      現場履勘，並確定證人二人最後一次測量後，就被告所屬地與苗栗農田水利會
      水利地之界樁、該水利地與告訴人所屬土地間之界樁所釘樁之相關位置，並經
      被告、告訴人二人確認無誤，此有勘驗筆錄及照片四幀及其上說明附卷可參（
      附於本院卷八三頁、八四頁反面編號三、四、九、十照片），而確定前後界樁
      後，再就之前測量後，被告、告訴人均無意見之中間地點確認，此有確認照片
      一幀附卷可稽（附於本院卷八三頁反面編號六照片），完成此動作後，委請地
      政人員在確認前、後界樁未遭移動過後，以界樁之起、迄點及前述編號六照片
      所指均無爭議之中間點，以科學方法畫出告訴人之地與水利地之界及水利地與
      被告所屬土地之界線，並在照片上標示結果，被告案發當時扯斷告訴人所牽引
      之建築邊線位置，確實是在水利地上，此有苗栗縣竹南地政事務所九十一年一
      月十八日（九一）南地所二字第００五八八號函附說明及其所附照片三幀在卷
      可稽（附於本院卷八六、八七頁），足徵，被告迭次辯稱：以多次施側及告訴
      人自行設立鐵欄杆標示其所屬土地位置等情，因見告訴人跨越地政事務所測定
      中心界址及告訴人自己所設之鐵欄干，在其家中之牆角下釘線而架設建築線，
      其主觀上認告訴人無此權利等語，與事實相符，尚堪憑採。從而，本案尚無法
      僅因告訴人及前述證人證述被告客觀上有拉扯告訴人所設建築線之行言，而遽
      予推論其主觀上有妨害人行使權利之故意。此外，復查無其他積極證據足認告
      涉犯公訴人所指之上開罪嫌，揆諸首揭說明，即應為有利被告事實之認定，為
      其無罪之判決。
據上論斷，應依刑事訴訟法第四百五十二條、第三百零一條，判決如主文。
本案經檢察官黃棋安到庭執行職務。
中      華      民      國    九十一      年    二      月    二十七    日
                                    臺灣苗栗地方法院刑事第二庭
                                        法  官  黃  賢  婷
右正本證明與原本無異。
如不服本判決，應於送達後十日內向本院提出上訴狀(須附繕本)，上訴於台灣高等
法院台中分院。
                                        書記官  陳  文  聰
中      華      民      國    九十一      年    二      月    二十七    日
